臺灣高等法院臺南分院刑事判決　　　　　96年度上易字第50號
上　訴　人
即　被　告　甲○○
選任辯護人　曾柏暠律師
上列上訴人因傷害案件，不服臺灣臺南地方法院95年度易字第68
號中華民國95年11月14日第一審判決（起訴案號：臺灣臺南地方
法院檢察署93年度偵字第12091號），提起上訴，本院判決如下
：
    主  文
上訴駁回。
    事  實
一、緣乙○○（業經撤回上訴而確定）之父母離異後，其父劉順
    財與丙○○（原名蘇美蓮）再婚，且尚交往婚外女友甲○○
    ，乙○○與丙○○關係不睦，甲○○與丙○○亦素有嫌隙。
    詎乙○○與甲○○竟基於教唆傷害之犯意聯絡，2人協議分
    工，由乙○○負責聯繫甲○○告知丙○○行蹤，甲○○負責
    找尋不詳人士出手教訓丙○○，以遂行渠等傷害丙○○之犯
    意。嗣於民國93年3月30日凌晨1時許，乙○○以其門號0000
    000000號行動電話撥打至甲○○0000000000號行動電話告以
    ：丙○○已在臺南縣永康市○○街323巷14弄8號住處樓下，
    可以找人過來了，我將要離開住宅等語，甲○○即以其上開
    行動電話與真實姓名、年籍均不詳，綽號「大胖仔」之成年
    男子所使用門號0000000000號行動電話聯絡，唆使包括「大
    胖仔」等3名與丙○○素不相識、本無傷害丙○○意思而姓
    名年籍不詳之成年男子，共同前往毆打丙○○，「大胖仔」
    等3人因甲○○之教唆而生傷害丙○○之意，「大胖仔」再
    以上開電話撥打乙○○行動電話，確認乙○○及其不知情之
    男友謝銘澤均已離開丙○○上開住處，且其住處大門亦未上
    鎖。「大胖仔」等3人遂於同日凌晨4時許，無故進入丙○○
    上址住處（侵入住宅部份未據告訴），先將丙○○女兒吳品
    儀、劉桂驅趕至廁所內，再以膠帶矇住丙○○雙眼並綑綁
    手腳後，徒手毆打丙○○身體多處，致其受有右前額瘀腫傷
    、右上臂及前臂多處瘀腫傷、左側腰部瘀傷、右手及拇指食
    指瘀腫傷等傷害。
二、案經丙○○訴由臺南縣警察局永康分局報請臺灣臺南地方法
    院檢察署檢察官偵查起訴。
    理  由
壹、程序方面：
一、按被告以外之人於審判外之言詞或書面陳述，除法律有規定
    者外，不得作為證據，刑事訴訟法第159條第1項定有明文。
    查告訴人丙○○、證人謝銘澤於警詢所為之證述，係屬被告
    以外之人，於審判外所為之陳述，依上開法條規定，應無證
    據能力。
二、次按被告以外之人於檢察事務官、司法警察官或司法警察調
    查中所為之陳述，與審判中不符時，其先前之陳述具有較可
    信之特別情況，且為證明犯罪事實存否所必要者，得為證據
    ，刑事訴訟法第159條之2亦定有明文。又該條所謂「具有較
    可信之特別情況」，係指證人於司法警察調查中所為之陳述
    ，與審判中不符，而其先前之陳述，從客觀上之環境或條件
    等情況加以觀察，有足以取代審判中交互詰問之可信性保證
    者而言。亦即，應就陳述是否出於供述者之真意、有無違法
    取供情事之信用性而言，故應就偵查或調查筆錄製作之原因
    、過程及其功能等加以觀察其信用性，據以判斷該傳聞證據
    是否有顯不可信或有特別可信之情況而例外具有證據能力。
    查證人即原審共同被告乙○○於警詢時關於本案伊與被告甲○○共同謀議教唆他人傷害告訴人丙○○之陳述，與其於原
    審審理時聲稱被告甲○○對本案並不知情之證述內容不相符
    合。而觀其警詢筆錄記載內容，證人乙○○就事情發生之經
    過為始末連續陳述，且提及伊與被告甲○○和告訴人丙○○
    間之恩怨及糾紛遠因，此等事由殆非外界所能得知，可見非
    經警員誘導詢問；又證人乙○○對於警員詢問之答覆，有所
    承認（共同教唆傷害部分），亦有所否認（強盜部分），其
    於原審審理時亦證稱：當時在警察局沒有作出不自由之陳述
    ，筆錄記載的陳述伊都有講等語（原審卷第140頁）。可知
    證人乙○○製作警詢筆錄時之外部狀況及其內部心理情況，
    具有可信之特別情況。再者，證人乙○○係本件傷害案件之
    教唆者之一，且親身經歷事件之經過，其於警詢時所為之陳
    述，自亦為證明犯罪事實之存否所必要，依據上開說明，應
    具有證據能力，得為證據。
三、再按被告以外之人於審判外之陳述，經當事人於審判程序同
    意作為證據，法院審酌該言詞陳述或書面陳述作成時之情況
    ，認為適當者，亦得為證據。當事人、代理人或辯護人於法
    院調查證據時，知有刑事訴訟法第159條第1項不得為證據情
    形，而未於言詞辯論終結前聲明異議，視為有前項之同意，
    刑事訴訟法第159條之5第1項亦定有明文。本件其餘被告以
    外之人吳品儀之警詢、偵訊筆錄，及其他具傳聞性質之證據
    方法，公訴人、被告及其選任辯護人均同意列入證據方法，
    且迄言詞辯論終結前亦未聲明異議，本院審酌前開證據資料
    作成時之情況，核無違法取證或其他瑕疵，且為證明本件犯
    罪事實所必要之重要關係事項，認為以之作為證據為適當，
    自得採為本案認定事實之證據，亦併敘明。
貳、實體方面：
一、訊據被告甲○○對於案發當日凌晨有以其0000000000號行動
    電話與被告乙○○之0000000000號及「大胖仔」之00000000
    00號行動電話通聯數次等情固不爭執（原審卷第27至28頁）
    ，惟矢口否認有何教唆傷害犯行，辯稱：本件是乙○○教唆
    傷害的，「大胖仔」伊不認識，伊確有幫忙乙○○打電話，
    乙○○要伊轉告「大胖仔」說「乙○○在找他」，因乙○○
    表示其不方便打電話，所以要伊幫忙打電話云云。
二、惟查：
    (一)93年3月30日凌晨4時許，有3名姓名年籍均不詳且為告訴
      人丙○○不認識亦素未謀面之成年男子，無故侵入丙○○
      位在臺南縣永康市○○街323巷14弄8號之住處，先以膠帶
      綑綁其手腳及矇住雙眼，再徒手毆打丙○○，致其受有如
      事實欄所載之傷害等情，業據告訴人丙○○於原審審理時
      指訴歷歷，核與證人即當時在場之告訴人女兒吳品儀於警
      詢及偵查中之證述相符；並有臺南縣永康市三友醫院診斷
      證明書1紙、現場照片12張等附卷足參，堪認屬實。而告
      訴人與該3名不詳姓名成年男子既不相識，彼此間自無夙
      怨，則渠3人於本案發生前，當無傷害告訴人之動機，亦
      堪認定。
    (二)證人即告訴人丙○○於原審審理時證稱：渠在被打半個月
      前，因為被告甲○○與渠丈夫在一起，被渠抓到雙方有爭
      執，被告甲○○因而當面放話要叫人修理渠等語（原審卷
      第125至126頁）明確；參酌被告甲○○於警詢時自承：丙○○曾毆打伊2次成傷，並搗毀伊的汽車，且常打電話恐
      嚇伊，遇到伊就要打伊等語（警卷第19頁）。暨被告甲○○於原審審理程序中甚至以「你是否坐進我的車，用排檔
      鎖打我？」質問證人丙○○。顯見被告甲○○與丙○○2
      人在本案發生前，確實存有怨隙，甲○○顯有與乙○○共
      同傷害丙○○之動機甚明。
    (三)證人謝銘澤於偵查中及原審審理時分別證述：丙○○被打
      當天，甲○○有打電話給乙○○問丙○○是否在家中，丙○○回到家中約半小時後，乙○○即打電話給甲○○，甲○○則叫乙○○及渠先出去，離開時尚與毆打丙○○之3
      人擦身而過，離開丙○○家約5分鐘後，聽到丙○○的尖
      叫聲，本件是甲○○叫人去打丙○○，不是乙○○叫的，
      因為甲○○之前邀伊與乙○○及她的爸爸吃飯時，就有講
      過要找人打丙○○等語（見偵查卷第83至84頁、原審卷第
      119至120頁），核與證人乙○○於警詢時供陳：丙○○經
      常毆打甲○○，甚至叫人破壞甲○○車輛，伊與甲○○都
      很討厭丙○○，因而於電話中就言明要叫人毆打丙○○等
      情（見警卷第9至10頁）相符。足證被告甲○○確有共同
      教唆他人毆打丙○○情事。
    (四)參諸被告甲○○（0000000000號）及乙○○（0000000000
      號）之電話通聯紀錄顯示（警卷第50至65頁），案發前之
      當日凌晨：
    乙○○與甲○○總計聯絡6次，時間分別為凌晨零時36分
      、零時42分、零時47分、1時7分、1時10分、1時16分。
    乙○○則與「大胖仔（0000000000號）」聯絡5次，時間
      分別為凌晨零時32分、2時44分、2時48分、3時32分及3時
      39分。
    甲○○則與「大胖仔」聯絡4次，時間分別為凌晨1時11分
      、1時47分、2時33分及上午11時26分。
    其聯絡順序先後為：乙○○先與「大胖仔」通話1次後，
      接著乙○○再與被告甲○○密集通話5次，其後被告甲○○再與「大胖仔」通話1次，接著乙○○再與被告甲○○
      通話1次，之後被告甲○○再與「大胖仔」通話2次，接著
      乙○○再與「大胖仔」通話4次，最後被告甲○○再與「
      大胖仔」通話1次（上午11時26分）。
    由上可知，被告甲○○與「大胖仔」間確有多次通聯紀錄
      ；而其通訊時間分別長達44秒、51秒、37秒及49秒，且直
      至當日近中午時分，尚有聯繫。倘「大胖仔」係與乙○○
      相識，而不識被告甲○○，乙○○焉能透過被告甲○○撥
      打電話予不相識之人而聯繫毆打丙○○事宜？由此顯示被
      告甲○○與「大胖仔」並非毫不相識；再者，被告甲○○
      與大胖仔之通話多達4次，顯非僅代乙○○要求回電，而
      是彼此間有直接聯繫事項，並做雙方最終之聯絡。
    而乙○○於案發當日凌晨零時至上午6時許，有近30次電
      話通訊紀錄，其主動發話次數更高達14次，直至上午5時5
      5分許仍有發話情形，足見被告乙○○上開行動電話對外
      通訊並無困難，無須透過他人代為連絡，其間乙○○復有
      與「大胖仔」通話，顯見本件亦無被告甲○○所謂「乙○○不方便打電話」情形。
    何況，經本院訊之被告甲○○亦坦承：伊知道乙○○打電
      話的動機。
    參酌證人謝銘澤於原審復證述：渠與乙○○在「大胖仔」
      等3人毆打告訴人後，曾經搭乘「大胖仔」等人之座車前
      後約10餘分鐘，但車行中乙○○未曾與「大胖仔」等人交
      談，且不認識「大胖仔」等人（原審卷第124頁）等節無
      誤，更可證「大胖仔」等人，顯非由乙○○召來，而係由
      被告甲○○負責找來。而證人謝銘澤上開證詞，與通聯紀
      錄呈現之客觀事實互核相符，應值憑採。
三、綜上，被告甲○○確與乙○○共同謀議，由甲○○找來「大
    胖仔」等姓名不詳成年男子前往毆打丙○○，案發日並由乙○○負責確認丙○○之生活作息並通報給甲○○，甲○○期
    間並負責聯繫「大胖仔」等人執行事宜等事實，已甚明確。
    被告甲○○所辯顯係卸責之詞，尚不足採信。其犯行已堪認
    定，應依法論科。
四、又本件依現有事實，僅足認定被告甲○○與乙○○教唆「大
    胖仔」等3人施暴，並無證據顯示被告2人尚進而以自己犯罪
    之意思而與「大胖仔」等人「共同謀議（即犯罪細節之磋商
    ）」而實施傷害行為，故無從認為被告2人係傷害行為之共
    同正犯。至被告辯護人另請求調閱共同被告乙○○之行動電
    話通聯乙節，本院認與本案事實之認定並無必要關聯性，且
    此部分事證已甚明確，核無調查之必要。均併予敘明。
五、論罪科刑部分
    (一)查被告行為後，刑法業於94年1月7日修正，於同年2月2日
      公布，並自95年7月1日施行，本件被告前揭犯行，為新法
      施行前之行為，其應適用之新、舊法比較如下：
    刑法第33條第5款關於「罰金：一元以上」之規定，修正
      公布為「罰金：新臺幣一千元以上，以百元計算之」，刑
      法法定本刑中列有罰金刑者，其法定最低度罰金刑因之提
      高，涉及科刑規範變更，自有新舊法比較必要（最高法院
      95年第8次刑事庭會議決議參照），比較結果，以舊法有
      利於行為人，被告之犯行均屬新法施行前之行為，應適用
      舊法第33條第5款規定，定其罰金部分之法定刑。
    被告行為後，刑法第29條有關教唆犯之修正，改採德國刑
      法及日本多數見解之共犯從屬性說中之「限制從屬形式」
      ，依限制從屬形式之立場，共犯之成立係以正犯行為（主
      行為)之存在為必要，而此正犯行為則須正犯者〈被教唆
      者〉著手於犯罪之實行行為，且具備違法性（即須正犯行
      為具備構成要件該當性、違法性），始足當之，至於有責
      性之判斷，則依個別正犯或共犯判斷之。比較上開教唆犯
      之新舊法結果，本案依新法對被告並未較有利，自應適用
      修正前刑法第29條規定處斷。
    (二)再按教唆他人犯罪者，為教唆犯。教唆犯，依其所教唆之
      罪處罰之。修正前刑法第29條第1項、第2項定有明文。被
      告甲○○與乙○○以一教唆行為，唆使原無犯罪故意之3
      名不詳成年男子傷害告訴人丙○○，核其所為，係犯刑法
      第277條第1項之普通傷害罪，被告甲○○係屬教唆犯，應
      依其所教唆之普通傷害罪處罰之。
六、至告訴人丙○○於偵審程序中固一再具狀指陳案發當時該3
    名不詳男子以膠帶矇住其雙眼並綑綁其手腳，至其不能抗拒
    ，尚強盜其行動電話及新臺幣一萬三千元等財物。然告訴人
    此部分之指訴，業經偵查檢察官以未能憑告訴人片面指訴遽
    認被告甲○○及乙○○涉有教唆強盜犯行，因而於起訴書不
    另為不起訴處分在案。告訴人丙○○於法院審理中亦未能提
    出具體事證，以供調查，本院自無庸再予審理此部分事實，
    附此敘明。
、原審審理結果，認被告罪證明確，因予適用刑法第2條第1項
    前段、修正前刑法第29條第1項、第2項、刑法第277條第1項
    ，刑法施行法第1條之1第1項、第2項前段，廢止前罰金罰鍰
    提高標準條例第2條，並審酌被告甲○○因感情糾紛，即教
    唆他人侵入住宅（未據告訴）並在告訴人丙○○幼女面前傷
    害告訴人，致使告訴人及其2名幼女吳品儀、劉桂之居住
    安全遭受嚴重破壞及心靈創傷，惡性匪淺，被告甲○○自始
    至終飾詞狡辯，犯後態度不佳，又自案發時起距今，迄未與
    告訴人達成和解或取得被害人之宥恕，被告甲○○不惟介入
    他人婚姻，且於法院偵審程序中企圖干擾證人謝銘澤之證詞
    ，有證人謝銘澤偵訊筆錄表示希望不要對質，因為怕遭報復
    之陳述（偵查卷第84頁），及於原審審理程序中結證略稱：
    被告甲○○曾委人到伊家裡要求轉告希能翻供等語可參（原
    審卷第121頁），企圖妨害司法公正，及被告甲○○已逾十
    餘年未再經法院判處刑罰，有臺灣高等法院被告前案紀錄表
    在卷可參，素行尚可，暨被告智識程度等一切情狀，量處被
    告有期徒刑8月。另說明扣案藍色膠帶固據告訴人警詢時提
    及係歹徒自行攜帶前去綑綁伊之犯罪工具，然因本案正犯不
    明，無從認定係其所有，且未據扣案，為避免執行之困難，
    爰不為沒收之諭知。本院經核原判決認事用法，均無不合，
    量刑亦屬妥適。被告上訴指摘原判決不當，為無理由，應予
    駁回。
據上論結，應依刑事訴訟法第368條，判決如主文。
本案經檢察官曾銘芳到庭執行職務。
中　　華　　民　　國　　96　　年　　4 　　月　　11　　日
                  刑事第二庭    審判長法　官    葉居正
                                      法　官    吳勇輝
                                      法　官    郭千黛
以上正本證明與原本無異。
不得上訴。
　　　　　　　　　　　　　　　　　　　書記官    尤乃玉
中　　華　　民　　國　　96　　年　　4 　　月　　12　　日
附錄：本案論罪科刑法條全文
中華民國刑法第277條第1項
傷害人之身體或健康者，處3年以下有期徒刑、拘役或1千元以下
罰金。
